臺灣高等法院民事裁定　　　　　　　　　100年度抗字第348號
抗　告　人　高泉發
　　　　　　高泉立
上列抗告人因與相對人顏厥生、方義雄、黃子成間假扣押事件，
對於中華民國99年12月17日臺灣桃園地方法院99年度裁全字第16
0 號裁定，提起抗告，本院裁定如下：
    主  文
抗告駁回。
抗告訴訟費用由抗告人負擔。
    理  由
一、按債權人就金錢請求或得易為金錢請求之請求，欲保全強制
    執行者，得聲請假扣押；又假扣押，非有日後不能強制執行
    或甚難執行之虞者，不得為之，民事訴訟法第522條第1項、
    第523條第1項定有明文。又請求及假扣押之原因應釋明之；
    前項釋明如有不足，而債權人陳明願供擔保或法院認為適當
    者，法院得定相當之擔保，命供擔保後為假扣押，亦為民事
    訴訟法第 526條第1項、第2項所明定。故債權人就假扣押之
    原因，倘已釋明，僅其釋明不足，法院仍得命債權人供擔保
    後為假扣押。又稱釋明者，僅係法院就某項事實之存否，得
    到大致為相當之心證，即為已足，此與證明須就當事人所提
    證據資料，足使法院產生堅強心證，可確信其主張為真實者
    ，尚有不同 （最高法院98年度台抗字第807號裁定參照）。
    又假扣押制度乃為保全債權人將來之強制執行，並得命其供
    擔保以兼顧債務人權益之保障，所設暫時所需迅速之簡易執
    行程序，是民事訴訟法第523條第1項所稱「有日後不能強制
    執行或甚難執行之虞」之「假扣押之原因」者，本不以債務
    人浪費財產、增加負擔或將其財產為不利益之處分，致達於
    無資力之狀態，或債務人移往遠方、逃匿無蹤或隱匿財產等
    積極作為之情形為限，祇須合於該項「有日後不能強制執行
    或甚難執行之虞」之條件，即足當之（最高法院98年度台抗
    字第746、931號裁定參照）。
二、本件相對人即債權人在原法院聲請意旨略以：兩造於民國（
    下同）99年5月5日簽訂不動產買賣契約書，由伊等三人共同
    出資向抗告人買受彼等共有坐落桃園縣龜山鄉○○○段樟腦
    寮小段228地號土地（面積6,655平方公尺，下稱系爭土地）
    所有權全部，雙方約定買賣總價金新台幣（下同）1億4,390
    萬元，並特別約定買賣標的之系爭土地應全部位於「林口特
    定區（配合『改善庶民生活行動方案─機場捷運沿線站區周
    邊土地開發─Ａ7站區開發案興辦事業計畫』）」 區段徵收
    範圍內，否則伊等有權解除買賣契約。伊等已依約給付全數
    買賣價金，並由抗告人各受領 7,195萬元。惟經伊等向桃園
    縣政府查詢後，始悉系爭土地並未納入區段徵收範圍內，旋
    即於99年8月2日委請律師發函通知相對人解除系爭買賣契約
    ，並請抗告人於20日內返還伊等已付之買賣價金1億4,390萬
    元，乃抗告人竟拒不返還上開價款，並將伊等簽交之支票提
    示，票款兌領後已無從查其流向，為恐日後有不能強制執行
    或甚難執行之虞，願供擔保以補釋明之不足，爰聲請對抗告
    人之財產為假扣押等情，業據其提出不動產買賣契約書、支
    票、大眾聯合法律事務所函及掛號郵件收件回執為證（見原
    法院司裁全字卷 9至22頁），顯已就其請求及假扣押之原因
    為相當釋明。雖其釋明尚有不足，惟既經相對人陳明願供擔
    保以補釋明之不足，則相對人聲請對於抗告人之財產各在7,
    195萬元範圍內為假扣押，應屬有據。
三、抗告意旨雖以：抗告人二人在台北市、桃園縣擁有多筆不動
    產，縱依公告土地現值計算，其價值已達 2億7,479萬6,017
    元，僅其中坐落台北市○○區○○段 2小段153、168地號土
    地及其地上建物有設定最高限額抵押權 960萬元，其餘不動
    產均未設定物上負擔，上開財產價值遠高於相對人所請求之
    1億4,390萬元，而上開不動產之權利歸屬狀態並無變動，亦
    無增加負擔之情形，自無「日後不能強制執行或甚難執行之
    虞」之假扣押原因云云。惟查，抗告人拒絕返還買賣價金予
    相對人；並已將相對人支付買賣價金之票據提示兌現，再將
    款項自其帳戶內陸續移出，去向不明，有永豐商業銀行興隆
    分行99年12月17日永豐銀興隆分行(099)字第00015號函附帳
    戶往來明細表可稽（見原法院司裁全字卷42至45頁），自難
    認抗告人無移動及隱匿財產之情事。雖抗告人目前名下擁有
    之不動產，依公告土地現值計算之價值為 2億餘元（抗告人
    主張為2億7,479萬6,017元，相對人主張為2億1,387萬1,148
    元─見本院卷53、94頁）。惟不動產價格時有漲跌，所涉及
    因素頗多，已難逕以特定時點之價值，認定是否足以清償債
    權人之請求；而兩造間本案訴訟之進行尚需時日，其間抗告
    人非無可能處分其財產或設定負擔，苟未能即時對抗告人之
    財產為假扣押，相對人之債權即可能因抗告人之處分或設定
    負擔，致難以保全，自難謂無不能強制執行或甚難執行之虞
    。準此應認相對人業已釋明其假扣押之原因，雖其釋明尚有
    未足，惟法院仍得命供擔保以補其釋明之不足，准為假扣押
    。是抗告人執詞以無假扣押之原因云云，指摘原裁定不當，
    聲明廢棄，為無理由。
四、據上論結，本件抗告為無理由，依民事訴訟法第495條之1第
    1項、第449條第1項、第95條、第78條、第85條第1項前段，
    裁定如主文。
中    華    民    國   100    年    4     月    25    日
                  民事第七庭
                        審判長法  官  鄭三源
                              法  官  林玉珮
                              法  官  梁玉芬
正本係照原本作成。
本裁定除以適用法規顯有錯誤為理由外，不得再抗告。如提起再
抗告，應於收受後10日內委任律師為代理人向本院提出再抗告狀
。並繳納再抗告費新台幣１千元。
中    華    民    國   100    年    4     月    25    日
                              書記官  常淑慧